【裁判字號】    98,簡上,31
【裁判日期】    981012
【裁判案由】    塗銷土地所有權移轉登記
【裁判全文】
臺灣苗栗地方法院民事判決      98年度簡上字第31號
上  訴  人  丙○○
                        號
被  上訴人  甲○○
訴訟代理人  乙○○
上列當事人間請求塗銷土地所有權移轉登記事件，上訴人對於中
華民國98年7 月16日本院簡易庭98年度苗簡字第351 號第一審判
決，提起上訴，本院於98年9月28日辯論終結，判決如下：
    主    文
上訴駁回。
第二審訴訟費用由上訴人負擔。
    事實及理由
一、上訴人起訴主張：苗栗縣後龍鎮○○○段000-0000地號土地
    （下稱系爭土地）原為上訴人與訴外人李金章所共有，每人
    應有部分各2 分之1 ，詎李金章、被上訴人未合法通知上訴
    人即於97年8 月3 日委託詹家世代書辦理土地所有權移轉，
    由詹家世代書在土地登記申請書上不實備註「優先購買權人
    確已放棄其優先購買權，如有不實，出賣人願負法律責任」
    等語，李金章、被上訴人2 人在上用印，並於97年9 月3 日
    完成登記，侵害上訴人之優先購買權，為此依法訴請塗銷上
    開土地所有權移轉登記。因依土地法第34條之1 之優先購買
    權對被上訴人應有效力。爰聲明：被上訴人應將系爭土地所
    有權權利範圍2 分之1 ，於97年9 月3 日以買賣為原因，所
    為之所有權移轉登記予以塗銷，回復為李金章所有。
    被上訴人則以：李金章於出售系爭土地予被上訴人前，曾多
    次口頭向上訴人洽詢是否有購買意願，因上訴人與李金章為
    親兄弟，即以便宜方式行法定之告知義務。本件優先購買權
    為土地法第34條之1 第4 項之承買權，並無對抗買受人之效
    力等語，資為抗辯。並聲明駁回上訴人之訴。
二、按土地法第34條之1 第4 項僅規定共有人出賣共有土地或建
    築改良物之應有部分時，他共有人得以同一價格共同或單獨
    優先承購，並未如同法第104 條第1 項規定「基地出賣時，
    地上權人、典權人或承租人有依同樣條件優先購買之權。房
    屋出賣時，基地所有權人有依同樣條件優先購買之權。其順
    序以登記之先後定之。」之外，另有如同條第2 項後段規定
    「出賣人未通知優先購買權人而與第三人訂立買賣契約者，
    其契約不得對抗優先購買權人」之明文。故該條項規定之優
    先承購權係指他共有人於共有人出賣共有土地或建築改良物
    時，對於該共有人有請求以同樣條件訂立買賣契約之權而言
    ，倘共有人違反法律規定將應有部分賣與他人已依法取得所
    有權時，他共有人不得主張該買賣為無效而塗銷其依法所為
    之登記（最高法院65年台上字第853 號判例參照）。本件訴
    外人即系爭土地之原共有人李金章之應有部分既出售被上訴
    人，並已完成所有權移轉登記，依上說明，不論李金章於出
    賣前是否有通知上訴人，上訴人已無從對被上訴人請求塗銷
    登記，原審因而駁回上訴人之請求，於法核無不合，上訴人
    仍執陳詞，上訴求為廢棄改判，為無理由，應予駁回。至於
    上訴人所述李金章並未踐行通知其優先承買之程序，縱然屬
    實，亦僅生其得否以權利受損為由向李金章請求損害賠償之
    問題，附此敘明。
據上論結，本件上訴為無理由，依民事訴訟法第436 條之1 第3
項、第449 條第1 項、第78條判決如主文。
中    華    民    國    98    年    10    月    12    日
                  民事庭審判長法  官  蔡燉
                              法  官  宋國鎮
                              法  官  吳國聖
以上正本證明與原本無異。
本件不得上訴。
                              書記官  張文惠
中    華    民    國    98    年    10    月    12    日


司法院資訊處製作；財團法人民間司法改革基金會備份。
